【裁判字號】    97,易,360
【裁判日期】    970307
【裁判案由】    違反商標法
【裁判全文】
臺灣臺北地方法院刑事判決              97年度易字第360號
    公  訴  人  臺灣臺北地方法院檢察署檢察官
    被      告  甲○○
上列被告因違反商標法案件，經檢察官提起公訴（96年度偵字第
25636號），被告就被訴事實為有罪之陳述，經本院裁定進行簡
式審判程序，判決如下：
    主      文
甲○○未得商標權人同意，於同一或類似之商品及服務，使用近
似於其註冊商標之商標，有致相關消費者混淆誤認之虞，處有期
徒刑陸月，如易科罰金，以新臺幣壹仟元折算壹日；減為有期徒
刑月，如易科罰金，以新臺幣壹仟元折算壹日。
    事實及理由
一、本件係經被告甲○○就被訴事實為有罪之陳述，經本院告知
    簡式審判程序意旨，並聽取公訴人及被告意見後，裁定以簡
    式審判程序加以審理，依據刑事訴訟法第二百七十三條之二
    、同法第一百五十九條第二項之規定，不適用傳聞法則有關
    限制證據能力之相關規定；並依同法第三百十條之二準用同
    法第四百五十四條之規定，製作略式判決書，依法僅需記載
    犯罪事實、證據名稱及應適用之法條。
二、本件犯罪事實、證據，除均引用檢察官起訴書（如附件）相
    同部分之記載外，犯罪事實第十二行增補：「迄於九十六年
    三月間，於所製造之‧‧‧」，並於末行補充：「惟因商標
    權人於九十六年一月二十五日、三月九日、十二日取得八十
    五點一咖啡店之叫號單（即等候號）、發票及自行拍攝之商
    品照片，而提出告訴，始知悉上情。」；證據增載：被告於
    本院審理時之自白。
三、按所謂商標之使用，依商標法第六條規定，係指為行銷之目
    的，將商標用於商品或其有關之物件。商標之使用，既有行
    銷市面之意，故於同一商品或類似之商品，使用相同之註冊
    商標；或於同一或類似之商品，使用近似於其註冊商標而散
    布，原已包括販賣仿冒註冊商標之商品在內，僅成立商標法
    第八十一條之侵害他人商標專用權罪，無再成立同法第八十
    二條之販賣仿冒商標之商品罪之餘地（參照最高法院九十四
    年度臺上字第五三七五號判決意旨可資參照）。核被告所為
    ，係違反商標法第八十一條第三款之未得商標權人同意，於
    同一或類似商品及服務，使用近似於其註冊商標的商標，有
    致相關消費者混淆誤認之虞罪。次按刑事法若干犯罪行為態
    樣，本質上原具有反覆、延續實行之特徵，立法時既予特別
    歸類，定為犯罪構成要件之行為要素，則行為人基於概括之
    犯意，在密切接近之一定時、地持續實行之複次行為，倘依
    社會通念，於客觀上認為符合一個反覆、延續性之行為觀念
    者，於刑法評價上，即應僅成立一罪。學理上所稱「集合犯
    」之職業性、營業性或收集性等具有重複特質之犯罪均屬之
    ，例如經營、從事業務、收集、販賣、製造、散布等行為概
    念者是（最高法院九十五年度臺上字第一○七九號判決意旨
    可供參攷）。被告犯行係於九十五年十二月十五日起，至翌
    （九十六）年三月止（依卷證，尚無任何其他積極證據，足
    認被告於九十六年三月後仍反覆為之）之密集期間內，以相
    同方式持續進行，未曾間斷，具有反覆、延續實行之特徵，
    從而，在行為概念上，縱有多次使用之舉措，仍應評價認係
    包括一罪之集合犯，應僅成立一罪。起訴書認被告係違反商
    標法第八十一條、第八十二條二罪，具想像競合關係，揆諸
    前揭說明，容有誤會。爰審酌被告無前科之素行，有臺灣高
    等法院被告前案紀錄表一紙附卷可稽，被告明知告訴人所有
    之「85度C」、「85℃」商標，業經傳媒大肆報導，已得廣
    大消費者認知，竟為圖一己之利益，於鄰近告訴人加盟店之
    街道上，使用近似於告訴人已註冊取得商標專用權之前述商
    標開設店面，欠缺保護智慧財產權之觀念，已影響商標權人
    之商譽及正常收益，並使消費者於選購商品上，有混淆誤認
    之虞，其犯罪之動機、目的、手段、期間、犯罪所生危害及
    被告之生活狀況、知識程度，復斟酌被告坦承犯行，犯後態
    度尚稱良好，惟迄未與告訴人達成和解，有本院公務電話紀
    錄一紙存卷可考等一切情狀，認檢察官當庭具體求刑有期徒
    刑六月之刑度為適當，而量處如主文所示之刑，以示懲儆。
四、又本件被告所犯之罪，其犯罪時間係在九十六年四月二十四
    日以前，核與中華民國九十六年罪犯減刑條例第二條第一項
    第三款規定相符，應減其宣告刑二分之一，並依同條例第九
    條諭知易科罰金之折算標準。至於被告使用之店招、店內物
    品等物件，既未扣案，且據被告供稱已於轉讓時，拆掉、銷
    毀等語（見本院卷九十七年二月二十一日審判筆錄），衡以
    被告上址店面早已讓渡他人之事實，亦有卷附之讓渡書一紙
    可按，足認被告供述，尚堪可採，既經銷毀，已不存在，爰
    不宣告沒收，附此說明。
據上論斷，應依刑事訴訟法第二百七十三之一第一項、第二百八
十四條之一、第二百九十九條第一項前段、第三百十條之二、第
四百五十四條第一項、第二項，商標法第八十一條第三款，刑法
第十一條前段、第四十一條第一項前段，中華民國九十六年罪犯
減刑條例第二條第一項第三款、第七條、第九條，判決如主文。
本案經檢察官張友寧到庭執行職務。
中    華    民    國     97    年     3    月    7    日
                      刑事第十六庭  法  官  徐千惠
上正本證明與原本無異。
如不服本判決，應於判決送達後10日內向本院提出上訴狀（應抄
附繕本）。告訴人或被害人如對於本判決不服者，應具備理由請
求檢察官上訴，其上訴期間之計算係以檢察官收受判決正本之日
期為準。
                                    書記官  翁禎謙
中    華    民    國     97    年     3    月    10   日
附件：（96年度偵字第25636號）
附錄本案所犯法條全文
商標法第81條
未得商標權人或團體商標權人同意，有下列情形之一者，處三年
以下有期徒刑、拘役或科或併科新臺幣二十萬元以下罰金：
一、於同一商品或服務，使用相同之註冊商標或團體商標者。
二、於類似之商品或服務，使用相同之註冊商標或團體商標，有
    致相關消費者混淆誤認之虞者。
三、於同一或類似之商品或服務，使用近似於其註冊商標或團體
    商標之商標，有致相關消費者混淆誤認之虞者。


司法院資訊處製作；財團法人民間司法改革基金會備份。
